【裁判字號】    98,訴,801
【裁判日期】    981229
【裁判案由】    偽造文書等
【裁判全文】
臺灣桃園地方法院刑事判決               98年度訴字第801號
公  訴  人  臺灣桃園地方法院檢察署檢察官
被      告  丙○○
上列被告因詐欺案件，經檢察官提起公訴（96年度偵字第22522
號），本院判決如下︰
    主  文
丙○○意圖為自己不法之所有，以詐術得財產上不法之利益，處
有期徒刑拾月，減為有期徒刑伍月，如易科罰金，以新臺幣壹仟
元折算壹日。
    事  實
一、丙○○以機票買賣及旅遊團招攬為業，竟意圖為自己不法之
    利益，於民國95年11月間，向戊○○佯稱可為戊○○及其親
    友辦理泰國旅遊行程，致陸光永陷於錯誤，委託丙○○代訂
    共16人份之往返臺灣、泰國機票，每人費用新臺幣（下同）
    12,000元，共計192,000 元，並由附表所示之人，於附表所
    示之日期，填具如附表所示之金額之信用卡訂購單，俾以刷
    卡付款，詎丙○○取得上開授權刷卡單後，並未為戊○○及
    其親友代辦泰國旅遊行程及購買機票，竟用以清償其個人積
    欠丁○○○○有限公司（下稱丁○○○○）及新隆旅行社有
    限公司（下稱新隆旅行社）之款項，上開銀行接受授權後，
    即以如附表所示之人持用之信用卡支付丙○○積欠丁○○○○、新隆旅行社之款項，致丙○○獲取清償債務之利益，共
    計192,000 元。
二、案經戊○○訴由桃園縣政府警察局桃園分局報請臺灣桃園地
    方法院檢察署檢察官偵查起訴。
    理  由
一、證據能力部分：被告以外之人於審判外之陳述，雖不符刑事
    訴訟法第159條之1至第159條之4之規定，而經當事人於審判
    程式同意作為證據，法院審酌該言詞陳述或書面陳述作成時
    之情況，認為適當者，亦得為證據；當事人、代理人或辯護
    人於法院調查證據時，知有刑事訴訟法第159 條第1 項不得
    為證據之情形，而未於言詞辯論終結前聲明異議者，視為有
    前項之同意，刑事訴訟法第159 條之5 定有明文。查本件作
    為認定事實所引用審判外之相關供述證據，固屬傳聞證據，
    惟公訴人及被告丙○○於審判期日均表示無意見而不予爭執
    ，亦未聲明異議，審酌上開證據資料製作時之情況，尚無違
    法不當及證明力明顯過低之瑕疵，亦認為以之作為證據應屬
    適當，揆諸前開規定，認前揭證據資料均有證據能力。至其
    餘資以認定被告犯罪事實之非供述證據，亦查無有何違反法
    定程式取得之情形，均認具有證據能力。
二、訊據被告就前揭犯罪事實於本院審理中均坦承不諱，核與證
    人戊○○、辛○○、乙○○於本院審理時證述之情節相符，
    並有丁○○○○刷卡單、信用卡訂購單、安泰商業銀行個金
    徵審部、中國信託商業銀行股份有限公司陳報狀、友邦國際
    信用卡股份有限公司函、玉山銀行信用卡事業處函、安泰商
    業銀行消費金融部函、玉山商業銀行匯款回條、丁○○○○
    回函、聲明書、存證信函、中國信託銀行持卡人聲明書、12
    月份白金卡消費明細暨收費收執表、代為扣款通知函、調單
    受理函、調單進度通知函、保證書、出國名單分別在卷可稽
    （偵卷第27頁至第30頁、98年度訴字第801 號卷第70頁、第
    72頁、第75頁、第76頁、第89頁、第127 頁至第133 頁、第
    136 頁至第158 頁、98年度審訴字第493 號卷第24頁、第38
    頁至第44頁、第46頁、第47頁、第49頁、第50頁），足認被
    告前揭任意性自白確與事實相符，從而本件事證明確，被告
    犯行堪予認定，應依法論科。
三、核被告所為，係犯刑法第339 條第2 項詐欺得利罪。又被告
    所犯如附表所示6 次詐取得利之犯行，均係出於其向被害人
    戊○○訛稱可代辦至泰國旅遊之機票之同一機會、方法而為
    之，其侵害之法益相同，各行為之獨立性極為薄弱，依一般
    社會健全觀念，在時間差距上難以強行分開，在刑法評價上
    ，以視為數個舉動之接續施行，合為包括之一行為予以評價
    ，較為合理，顯係基於單一詐欺犯意下之接續行為，只論以
    接續犯之單純一罪為已足。至檢察官起訴書雖認被告係涉犯
    同法第339 條第1 項之詐欺取財罪嫌，惟本案被告係以代訂
    機票之名義，詐欺被害人戊○○等人以刷卡方式給付票款，
    被告未依約幫被害人戊○○等人代訂機票，卻用以清償其個
    人積欠丁○○○○及新隆旅行社之債務，被告則因此免去其
    積欠丁○○○○、新隆旅行社之債務義務，並取得財產上不
    法之利益，是被告前揭所為，應係該當刑法第339 條第2 項
    詐欺得利罪之構成要件，故起訴書就此部分之認定容有誤會
    ，惟因二者基本社會事實同一，爰依法變更起訴法條。爰審
    酌被告利用機會，萌生貪念，詐取不法利益，損害告訴人戊○○等人之財產權益，及其犯罪所得，惟念被告於本院審理
    時坦承犯行，且已賠償被害人戊○○等人所受之損害等一切
    情狀，量處如主文所示之刑；另本件被告犯罪時間係在96年
    4 月24日以前，且所犯非中華民國九十六年罪犯減刑條例第
    3 條第1 項所定不予減刑之罪，則依該條例第2 條第1 項第
    3 款、第7 條之減刑規定，應減其宣告刑二分之一，並諭知
    易科罰金之折算標準，以示懲戒。
四、公訴意旨略以：被告另偽造戊○○名義之刷卡訂購單，於95
    年11月29日持向丁○○○○刷卡消費24,000元以行使，足生
    損害於戊○○及發卡銀行，因認被告另涉刑法第216 條、第
    210 條之行使偽造私文書罪嫌。惟查：
  (一)按刑法第210條之偽造文書，以無製作權之人冒用他人名義
    而製作該文書為要件之一，行為人基於他人之授權委託，在
    授權範圍內即有權代表本人製作本人名義文書，而不成立該
    條之罪，惟若逾越授權範圍之行為，即不得以曾經授權而免
    責，最高法院著有93年臺上字第2258號判決意旨參照。
  (二)據證人戊○○於警詢及本院審理時證述：伊是經由朋友的介
    紹認識被告，伊請被告幫伊代訂到泰國之機票，由伊提供己○○、路梅竹、庚○○、甲○的電話及地址給被告，當時伊
    的親友總共有16人參加，每人12,000元，總共是192,000 元
    ，伊的部分第1 次刷了24,000元，就是卷內所附金額為24,0
    00元的信用卡訂購單，裡面所有的內容都是伊寫的，是伊刷
    卡給新隆旅行社，伊有傳真該張信用卡訂購單給被告，是包
    含伊及伊母親的費用，後來又增加了于雪華也要參加該行程
    ，需要再刷12,000元，卷內所附之12,000元信用卡訂購單，
    也是伊刷給新隆旅行社的，但後來伊收到信用卡的帳單，發
    現帳單明細與伊當初原先刷卡的旅行社不同，伊向丁○○○○查詢，丁○○○○有傳真1 張刷卡單給伊看，伊才知道入
    帳對象從新隆旅行社變成丁○○○○，當時伊並沒有要求被
    告需向特定的旅行社訂票，本件經由被告刷卡實際金額與伊
    當時與被告之約定金額相符等語（見98年度訴字第801 號卷
    第104 頁至第107 頁、偵卷第18頁），證人戊○○所填寫之
    信用卡訂購單交易對象為新隆旅行社，雖經被告另改填寫為
    丁○○○○之信用卡訂購單，此有信用卡訂購單2 張附卷可
    稽（見偵卷第27頁、第29頁），然證人戊○○委託被告訂購
    機票時，本即無要求被告需向何家旅行社代訂，被告填寫之
    內容亦為與證人戊○○所約定之24,000元，顯未逾越授權之
    範圍，就此部分，並不構成偽造文書。至證人戊○○於警詢
    時雖證述：伊所有之中國信託銀行帳單，另外有1 筆12,000
    元，係入帳於新隆旅行社，伊並未授權簽名傳真刷卡，該筆
    係遭被告變造塗改伊於95年11月29日所書立之24,000元信用
    卡訂購單云云（見偵卷第18頁），然觀諸證人戊○○於本院
    準備程序時所提出之出國名單，共計有16人，以每人12,000
    元計算，共計192,000 元，核與證人戊○○於本院審理時證
    述之情節相符，足以佐證證人戊○○於警詢中之證述，應係
    記憶錯誤所致，顯不能為不利於被告之認定，被告自不構成
    偽造文書。此外，本院調查結果，復查無其他積極證據足資
    認定被告有行使並偽造私文書之犯行，此部分既不能證明被
    告犯罪，爰應諭知無罪，然檢察官以此部分犯行與前開已論
    罪科刑部分有之想像競合關係，是不另為無罪之諭知，附此
    敘明。
據上論斷，應依刑事訴訟法第299 條第1 項前段、第300 條，刑
法第339 條第2 項、第41條第1 項前段，刑法施行法第1 之1 條
第1 項、第2 項前段，中華民國九十六年罪犯減刑條例第2 條第
1 項第3 款、第7 條、第9 條，判決如主文。
本案經檢察官洪敏超到庭執行職務。
中    華    民    國    98    年    12    月    29    日
                  刑事第四庭  審判長法  官  袁雪華
                                    法  官  張宇葭
                                    法  官  張淑華
以上正本證明與原本無異。
如不服本判決應於收受判決後10日內向本院提出上訴書狀，並應
敘述具體理由。其未敘述上訴理由者，應於上訴期間屆滿後20日
內向本院補提理由書(均須按他造當事人之人數附繕本)「切勿逕
送上級法院」。
                                    書記官  鄭嘉惠
中    華    民    國    98    年    12    月    30    日
附表
┌─┬───┬──────┬───────┬──────┬────┬───────┐
│編│刷卡人│刷卡日期    │信用卡銀行及卡│消費特約商店│刷卡金額│備          註│
│號│      │            │號            │            │        │              │
├─┼───┼──────┼───────┼──────┼────┼───────┤
│(一)│戊○○│95年11月29日│中國信託銀行43│丁○○○○  │24,000元│丁○○○○已退│
│  │      │            │00000000000000│            │        │款予戊○○    │
│  │      │            │號            │            │        │              │
│  │      ├──────┼───────┼──────┼────┼───────┤
│  │      │95年12月1 日│中國信託銀行43│新隆旅行社  │12,000元│銀行調整爭議款│
│  │      │            │00000000000000│            │        │還給戊○○    │
│  │      │            │號            │            │        │              │
├─┼───┼──────┼───────┼──────┼────┼───────┤
│(二)│己○○│95年11月30日│玉山銀行552199│新隆旅行社  │60,000元│己○○於96年5 │
│  │      │            │0000000000號  │            │        │月份繳清，被告│
│  │      │            │              │            │        │已於98年11月17│
│  │      │            │              │            │        │日償還予戊○○│
├─┼───┼──────┼───────┼──────┼────┼───────┤
│(三)│甲○  │95年12月1 日│安泰銀行356561│新隆旅行社  │12,000元│甲○於96年9 月│
│  │      │            │0000000000號  │            │        │14日繳清，被告│
│  │      │            │              │            │        │已於98年12月15│
│  │      │            │              │            │        │日償還予戊○○│
│  │      │            │              │            │        │              │
├─┼───┼──────┼───────┼──────┼────┼───────┤
│(四)│路梅竹│95年11月29日│友邦銀行554392│新隆旅行社  │36,000元│新隆旅行社已於│
│  │      │            │0000000000號  │            │        │96年4 月9 日退│
│  │      │            │              │            │        │款予路梅竹    │
│  │      │            │              │            │        │              │
├─┼───┼──────┼───────┼──────┼────┼───────┤
│(五)│庚○○│95年12月31日│中國信託銀行43│丁○○○○  │48,000元│丁○○○○已退│
│  │      │            │00000000000000│            │        │款予庚○○    │
│  │      │            │號            │            │        │              │
└─┴───┴──────┴───────┴──────┴────┴───────┘
附錄本案論罪科刑法條
中華民國刑法第339條
（普通詐欺罪）
意圖為自己或第三人不法之所有，以詐術使人將本人或第三人之
物交付者，處 5 年以下有期徒刑、拘役或科或併科 1 千元以下
罰金。
以前項方法得財產上不法之利益或使第三人得之者，亦同。
前二項之未遂犯罰之。


司法院資訊處製作；財團法人民間司法改革基金會備份。
